【裁判字號】    98,交聲,3872
【裁判日期】    981030
【裁判案由】    違反道路交通管理處罰條例聲明異議
【裁判全文】
臺灣臺北地方法院交通事件裁定        98年度交聲字第3872號
原處分機關  臺北市交通事件裁決所
異  議  人
即受處分人  甲○○
上列異議人即受處分人因違反道路交通管理處罰條例案件，對於
臺北市交通事件裁決所中華民國九十八年九月九日所為之處分（
原處分案號：北市裁催字第裁二二—ＡＥＶ九七二一五四號），
聲明異議，本院裁定如下：
        主  文
原處分關於罰鍰新臺幣伍萬柒仟元部分撤銷。
上開罰鍰撤銷部分，甲○○不罰。
其餘異議駁回。
        理  由
一、按汽車駕駛人飲用酒類或其他類似物後其吐氣所含酒精濃度
    超過每公升零點二五毫克或血液中酒精濃度超過百分之零點
    零五以上者，不得駕車，道路交通安全規則第一百十四條第
    二款定有明文；又汽車駕駛人，駕駛汽車經測試檢定有酒精
    濃渡超過規定標準者，處新臺幣（下同）一萬五千元以上六
    萬元以下罰鍰，並當場移置保管該汽車及吊扣其駕駛執照一
    年，並應接受道路交通安全講習，道路交通管理處罰條例第
    二十四條第一項第二款、第三十五條第一項第一款亦有明文
    規定。而汽車駕駛人飲用酒類或其他類似物後其吐氣所含酒
    精濃度超過每公升零點五五亳克以上或血液中酒精濃度超過
    百分之零點一一以上者，依違反道路交通管理事件統一裁罰
    基準及處理細則第四十四條第一項暨違反道路交通管理事件
    統一裁罰基準表（下稱基準表）之規定，尚須依行為人所駕
    駛車輛之種類及有無在應到案日期前到案等二項因素決定應
    對行為人所處罰鍰之數額。是行為人如係駕駛自用一般小客
    車即小型車，經測試檢定其吐氣所含酒精濃度超過每公升零
    點五五毫克以上而為警舉發，逾越舉發違反道路交通管理事
    件通知單上所載之應到案日期六十日以上未到案聽候裁決亦
    未繳納罰鍰，經主管機關調查後仍認定其有上開違規行為而
    逕行裁決者，依違反道路交通管理事件統一裁罰基準及處理
    細則第四十四條第一項及違反道路交通管理事件統一裁罰基
    準表之規定，應對該行為人處以五萬七千元之罰鍰，並吊扣
    駕駛執照一年。
二、本件異議人即受處分人甲○○於民國九十六年七月二十一日
    凌晨四時許，飲酒後仍駕駛車號五Ｕ—七六二六號自用一般
    小客車上路，於同日上午六時二十六分許，行經臺北市○○
    ○路○段二二七七號前，為臺北市政府警察局大安分局敦化
    南路派出所警員陳嘉正當場攔停查獲，並測得其呼氣所含酒
    精濃度為每公升零點六四毫克，超過每公升零點五五毫克，
    認受處分人有違反道路交通管理處罰條例第三十五條第一項
    第一款之行為，當場指定應到案日期為九十六年八月五日而
    掣單舉發，並交由受處分人簽收。嗣受處分人逾原舉發通知
    單應到案日期六十日均未到案亦未繳納罰鍰，原處分機關乃
    於九十八年九月九日依道路交通管理處罰條例第三十五條第
    一項第一款、第六十七條、違反道路交通管理事件統一裁罰
    基準及處理細則第四十四條第一項暨違反道路交通管理事件
    統一裁罰基準表之規定，裁處受處分人罰鍰五萬七千元，並
    吊扣其駕駛執照十二個月及施以道路交通安全講習。
三、據受處分人之聲明異議狀意旨固不否認其確有於前揭時、地
    飲酒後仍駕駛前開車輛，並經警攔檢呼氣所含酒精濃度超過
    每公升零點五五毫克等情不諱，惟辯稱：伊業經檢察官為緩
    起訴處分並已向國際單親兒童文教基金會提供四十五小時之
    義務勞務，為何裁決所一罪二罰，再對伊處罰鍰五萬七千元
    ，如此龐大數目讓伊無法承受，請體恤伊係初犯及經濟負擔
    ，從輕發落云云。
四、經查：
（一）受處分人於前揭時間、地點，酒後駕駛上開自用一般小客
      車，經警測其呼氣所含酒精濃度超過零點五五毫克而為警
      掣單舉發，並經臺灣臺北地方法院檢察署檢察官於九十六
      年八月二十九日以九十六年度偵字第一六七六四號為緩起
      訴處分，緩起訴期間為一年，自九十六年九月十七日起至
      九十七年九月十六日止，且受處分人應於緩起訴處分確定
      日起至緩起訴屆滿前二月止，向指定之公益團體、地方自
      治團體或社區提供四十五小時之義務勞務；而上開緩起訴
      處分並經依職權送臺灣高等法院檢察署再議之聲請，於九
      十六年九月十七日確定等情，業據受處分人所不爭執，並
      有臺北市政府警察局北市警交字第ＡＥＶ九七二一五四號
      舉發違反道路交通管理事件通知單、臺北市交通事件裁決
      所北市裁催字第裁二二—ＡＥＶ九七二一五四號違反道路
      交通管理事件裁決書在卷可稽，且經本院依職權調閱臺灣
      臺北地方法院檢察署九十六年度偵字第一六七六四號偵查
      卷宗查閱無訛，應堪認定。
（二）按於九十四年二月五日公布，於九十五年二月五日施行之
      行政罰法第二十六條規定：「一行為同時觸犯刑事法律及
      違反行政法上義務規定者，依刑事法律處罰之。但其行為
      應處以其他種類行政罰或得沒入之物而未經法院宣告沒收
      者，亦得裁處之。前項行為如經不起訴處分或為無罪、免
      訴、不受理、不付審理之裁判確定者，得依違反行政法上
      義務規定裁處之。」此即所謂一事不二罰原則。考其立法
      目的，無非係以一行為同時觸犯刑事法律及違反行政法上
      義務規定時，由於刑罰與行政罰同屬不法行為之制裁，而
      刑罰之懲罰作用較強，依刑事法律處罰即足資警惕，實無
      一事二罰再處行政罰之必要；且刑事法律處罰，由法院依
      法定程序為之，較符合正當法律程序，應予優先適用，但
      罰鍰以外之沒入或其他種類行政罰，因兼具維護公共秩序
      之作用，為達行政目的，行政機關仍得併予裁處。是汽車
      駕駛人酒後駕車時，如同時觸犯刑法第一百八十五條之三
      之公共危險罪者，道路交通主管機關除依上開行政罰法第
      二十六條第一項但書規定，處以其他種類行政罰外，關於
      行政罰鍰部分，即應依行政罰法第二十六條、道路交通管
      理處罰條例第十條之規定，移送地方法院檢察署處理，且
      其後非有行政罰法第二十六條第二項所規定之情形，不得
      對行為人裁處罰鍰。
（三）次按被告所犯為死刑、無期徒刑或最輕本刑三年以上有期
      徒刑以外之罪，檢察官參酌刑法第五十七條所列事項及公
      共利益之維護，認以緩起訴為適當者，得定一年以上三年
      以下之緩起訴期間為緩起訴處分，其期間自緩起訴處分確
      定之日起算；又被告於緩起訴期間內，有下列情形之一者
      ，檢察官得依職權或依告訴人之聲請撤銷原處分，繼續偵
      查或起訴：於期間內故意更犯有期徒刑以上刑之罪，經
      檢察官提起公訴者；緩起訴前，因故意犯他罪，而在緩
      起訴期間內受有期徒刑以上刑之宣告者；違背第二百五
      十三條之二第一項各款之應遵守或履行事項者，刑事訴訟
      法第二百五十三條之一第一項、第二百五十三條之三第一
      項分別定有明文。再按酒後駕車經檢察官為緩起訴處分，
      並命行為人向公益團體捐款或向國庫支付款項或提供義務
      勞務者，行為人係履行檢察官為緩起訴處分命令，此等命
      令名義上雖非刑罰，但仍係一種特殊之處遇措施，將造成
      行為人之財產減少或義務增加，性質上亦屬干預人民自由
      權利之處分，與刑事制裁無異，實質上應為刑事處罰。又
      經檢察官為緩起訴處分者，於緩起訴之猶豫期間內，檢察
      官可對其持續觀察，若認其顯無反省警惕之情或根本欠缺
      反省警惕之能力即符合刑事訴訟法第二百五十三條之三第
      一項所列三款情形者，得依職權或依告訴人之聲請，將緩
      起訴處分撤銷，並依法追訴。申言之，在緩起訴處分之猶
      豫期間內，刑事訴追程序仍未終局確定，此與不起訴處分
      確定後，刑事訴追程序終結，檢察官原則上不得就同一行
      為再行起訴之法律效果迥異。是上開行政罰法第二十六條
      第二項並未明列「緩起訴處分」，自不宜逕自以為緩起訴
      處分之性質與不起訴處分相同而任意擴張解釋，故行政罰
      法第二十六條第二項於緩起訴處分並無適用之餘地。準此
      ，經檢察官為緩起訴處分之行為，如同時違反行政法上義
      務之規定，因已有刑事處罰，此時行政機關若再另為行政
      裁罰，則無異係一罪二罰。因此參酌行政罰法第二十六條
      之立法意旨，違反行政法上義務之行為，若同時亦經檢察
      官另為緩起訴處分時，行政機關應不得就同一行為，再為
      與刑罰相類之罰鍰處分。
（四）查本件受處分人飲酒後駕駛車輛之行為，業經臺灣臺北地
      方法院檢察署檢察官於九十六年八月二十九日以九十六年
      度偵字第一六七六四號為緩起訴處分，緩起訴期間為一年
      ，自九十六年九月十七日起至九十七年九月十六日止，且
      受處分人應於緩起訴處分確定日起至緩起訴屆滿前二月止
      ，向指定之公益團體、地方自治團體或社區提供四十五小
      時之義務勞務；而上開緩起訴處分並經依職權送臺灣高等
      法院檢察署再議之聲請，於九十六年九月十七日確定等情
      ，已如前述。此固非刑法所定刑罰之種類，然已對受處分
      人名譽、心理產生相當制約並影響被告之自由等權益，亦
      應可實質該當行政罰法第二十六條第一項之「依刑事法律
      」之處罰。準此，原處分機關依道路交通管理處罰條例第
      三十五條第一項第一款規定，對受處分人上開酒後駕車之
      違規行為予以裁罰時，除其行為應處以其他種類行政罰即
      吊扣駕駛執照一年部分，仍得予以裁處外，就受處分人違
      反行政法上義務而受罰鍰五萬七千元部分，依行政罰法第
      二十六條第一項前段規定，即應依刑事法律處罰之，自不
      得再依上揭道路交通管理處罰條例等規定裁罰之。從而，
      原處分機關裁處受處分人罰鍰五萬七千元之行政裁罰部分
      ，自有未恰，受處分人此部分之異議為有理由，自應由本
      院撤銷該部分之處分，諭知不罰。至於原處分依道路交通
      管理處罰條例第三十五條第一項第一款及第二十四條第一
      項第二款規定另對受處分人裁處吊扣其駕駛執照十二個月
      及施以道路交通安全講習部分，受處分人雖未於聲明異議
      狀中明確陳明對此部分裁罰之意見，惟此部分處分係原處
      分機關基於前開單一之違規行為所為處分之一部，受處分
      人對於其中之罰鍰既已表明不服之旨，自應認其已對該案
      之處分全部聲明不服，本院自應併予審究。揆諸前開規定
      及說明，此二部分之處分係屬罰鍰以外之其他種類行政罰
      ，因兼具維護公共秩序之作用，為達行政目的，是原處分
      機關就此部分之併予裁處，於法並無不合，受處分人此部
      分之異議，為無理由，應予駁回。
五、綜上所述，受處分人確有於前揭時間、地點，飲酒後駕駛汽
    車之違規行為，而受處分人於逾越舉發違反道路交通管理事
    件通知單上所載之應到案日期六十日以上未到案聽候裁決亦
    未繳納罰鍰，經主管機關調查後仍認定其有上開違規行為而
    逕行裁決，原處分機關依前揭道路交通管理處罰條例第三十
    五條第一項一款及第二十四條第一項第二款（漏載）之規定
    ，裁處受處分人吊扣其駕駛執照十二個月及施以道路交通安
    全講習之其他種類行政裁罰部分，於法並無不合，受處分人
    此部分異議為無理由，應予駁回。至原處分裁處受處分人罰
    鍰五萬七千元之行政裁罰部分，即難認為允當，應認受處分
    人此部分之異議為有理由，自應由本院將原處分關於裁處罰
    鍰五萬七千元部分撤銷，並裁定如主文第二項所示，以資適
    法。
據上論斷，應依道路交通管理處罰條例第八十七條第二項、道路
交通案件處理辦法第十九條、第二十條前段之規定，裁定如主文
中    華    民    國    98    年    10    月    30    日
                  臺灣臺北地方法院交通法庭
                      法      官    雷淑雯
以上正本證明與原本無異。
如不服本裁定，應於裁定送達後五日內向本院提出抗告狀。
                      書  記  官    胡詩唯
中    華    民    國    98    年    10    月    30    日


司法院資訊處製作；財團法人民間司法改革基金會備份。
